【裁判字號】    97,訴,5391
【裁判日期】    980420
【裁判案由】    強盜
【裁判全文】
臺灣板橋地方法院刑事判決              97年度訴字第5391號
公  訴  人  臺灣板橋地方法院檢察署檢察官
被      告  丙○○
                    （現於臺灣臺北看守所羈押中）
指定辯護人  本院公設辯護人  湯明純
上列被告因強盜案件，經檢察官提起公訴（97年度偵字第33905
號），本院判決如下：
    主  文
丙○○意圖為自己不法之所有，攜帶兇器，以強暴至使不能抗拒
，而使他人交付未遂，處有期徒刑伍年，扣案之十字型螺絲起子
壹支沒收。
    事  實
一、丙○○意圖為自己不法之所有，於民國97年11月29日晚間7
    時50分許，至臺北縣新莊市○○路259 之4 號1 樓「好又多
    檳榔攤」，以左手強行抱住坐在上開檳榔攤內之店員乙○○
    ，右手則持客觀上足以對人之生命、身體、安全構成威脅而
    具有危險性之十字型螺絲起子1 支抵住乙○○脖子，並詢問
    乙○○金錢放置於何處，乙○○因此跌落地上，丙○○復以
    其身體壓制乙○○於地上，以此強暴方式致使乙○○不能抗
    拒，致乙○○於掙扎中受有下巴、頸部、右前臂及右膝擦傷
    等傷害，嗣因乙○○極力掙脫爬行至上開檳榔攤門口，丙○○見附近有路人走動，旋逃離現場而未遂，經路人甲○○與
    他人合力逮捕丙○○，並報警處理，經警於丙○○身上扣得
    上開十字型螺絲起子1 支。
二、案經乙○○訴由臺北縣政府警察局新莊分局報告臺灣板橋地
    方法院檢察署檢察官偵查起訴。
    理  由
壹、程序部分：
一、按被告以外之人於審判外之言詞或書面陳述，除法律有規定
    者外，不得作為證據；被告以外之人於檢察事務官、司法警
    察官或司法警察調查中所為之陳述，與審判中不符時，其先
    前之陳述具有較可信之特別情況，且為證明犯罪事實存否所
    必要者，得為證據，刑事訴訟法第159條第1項、第159條之2
    分別定有明文。經查，證人乙○○、甲○○於本院中證述本
    案案發經過及逮捕被告之情形等證詞，核與其等於警詢中所
    陳情節並無前後證述不符之情形存在，故其等警詢中之證詞
    已不具必要性，應認渠等警詢中之證詞不具有證據能力。
二、按被告以外之人於偵查中向檢察官所為之陳述，除顯有不可
    信之情況者外，得為證據，刑事訴訟法第159 條之1 第2項
    定有明文。此係因上開偵查中向檢察官所為之陳述雖仍為審
    判外之陳述，但立法者衡量刑事訴訟法規定檢察官代表國家
    偵查犯罪、實施公訴，依法有訊問被告、證人、鑑定人之權
    ，且實務運作時，偵查中檢察官向被告以外之人所取得之陳
    述，原則上均能遵守法律規定，不致違法取供，其可信性極
    高，為兼顧理論與實務為由，而對「被告以外之人於偵查中
    向檢察官所為之陳述」，例外規定除有顯不可信之情況者外
    ，得為證據。查證人乙○○、甲○○於偵查中所為之陳述，
    業經具結，且無證據證明有受外力干擾及影響，並無顯不可
    信之情況，故上開證人乙○○、甲○○於偵查中所為之證述
    ，依前揭規定，自有證據能力。
貳、實體部分
一、訊據被告丙○○矢口否認有何強盜犯行，辯稱：伊前往檳榔
    攤買新臺幣25元檳榔，後來因為吐檳榔汁，不小心碰到告訴
    人乙○○的身體，告訴人就站起來並喊搶劫，伊當時手上有
    拿著之前因為修車而使用的螺絲起子，伊不小心就劃到被害
    人，伊有抱住告訴人，是要跟告訴人解釋，並詢問其為何要
    喊搶劫云云，辯護人則辯稱：被告雖有抱住告訴人，但被害
    人並未告知被告錢放在處，更無交付金錢之舉動，且能爬出
    檳榔攤並向隔壁商店求救，顯見被告並未完全壓制告訴人之
    意思自由，未達使告訴人不能抗拒之程度云云。然查：本件
    案發情形，業據告訴人乙○○於本院審理中證稱：伊先看到
    被告在檳榔攤外面走動，後來被告走進來跟伊買檳榔，這時
    候被告手上沒有拿東西，被告跟伊買完檳榔後站在伊旁邊，
    伊覺得有點怪怪的，伊坐回位子上，被告就從伊後方走過去
    吐檳榔汁在伊後方的垃圾桶內，沒多久被告就突然從後方抱
    住伊的脖子，伊問被告要做什麼，被告就唔住伊的嘴，伊隱
    約有聽到被告問錢在哪裡，當時伊從椅子上摔下來，但還是
    遭被告控制住，所以伊就在地板上努力往外爬，後來隔壁卡
    拉OK有人出來，被告看到有人就跑了，伊就向隔壁洗車店老
    闆求救，另外甲○○看到有人跑走覺得奇怪就去追被告，並
    抓住被告；被告有用手勒住伊的脖子；伊掙扎時脖子有被尖
    銳物劃過之痕跡；伊在地上時，被告是將伊往後拉，伊感到
    被壓著，後來外面有人，伊就覺得壓在身上的壓力不見了，
    發現被告已經跑了等語（本院卷第117 頁、第118 頁反面）
    ，又本案案發時之監視錄影光碟，經本院勘驗後顯示：被告
    自告訴人右後方出現，並以雙手環抱告訴人之脖子，右手持
    類似螺絲起子之物，以水平方向抵住告訴人之脖子，從座位
    上壓制告訴人並翻摔至地上，告訴人不斷嘗試脫離；嗣後，
    被告以跪坐方式壓制於告訴人身上，告訴人以爬行方式嘗試
    離開，有本院98年1 月12日勘驗筆錄乙份在卷可參（本院卷
    第60頁），且告訴人確實因此受有下巴、頸部、右前臂及右
    膝擦傷等傷害，有財團法人亞東紀念醫院診斷證明書1 份、
    照片4 幀附卷可參（97年度偵字第3390 5號卷第24-26 頁）
    ，足認證人乙○○上開證述遭被告以不詳物品抵住脖子，復
    壓制於地上，被告並同時詢問錢在何處等語，應為真實可採
    。又被告於警詢中坦承稱：於案發時伊有手持螺絲起子1 支
    抵住告訴人之脖子等語（97年度偵字第33905 號卷第6 頁）
    ，於本院審理中亦供稱：伊把螺絲起子放在告訴人胸口，是
    要威脅告訴人，叫其拿一點錢出來給伊等語（本院卷第120
    頁反面），另證人甲○○於本院審理中亦證稱：伊當時聽到
    乙○○喊救命、搶劫，伊看到被告過馬路跑走，伊就和洗車
    廠老闆一起過去抓住被告，被告說伊等抓錯人，但是乙○○
    過來指認確認就是被告；後來警察有在被告身上搜出螺絲起
    子1 支等語（本院卷第119 頁），並有螺絲起子1 支扣案可
    佐，堪信被告上開用以抵住告訴人脖子之物品，為扣案之螺
    絲起子無誤。綜上，足認被告確有以左手環抱住被害人，右
    手則手持螺絲起子1 支抵住其脖子，復壓制告訴人於地上之
    強暴方式，要求告訴人說出金錢放置於何處之犯行，被告上
    開辯稱：伊因為剛好手持螺絲起子，所以不小心劃傷被害人
    ，會抱住告訴人只是要解釋並詢問告訴人為何要喊搶劫云云
    ，顯與事實不符，尚難採信。且衡情，扣案螺絲起子為尖銳
    之鐵製金屬物品，倘向他人揮擊或刺擊，顯然得以輕易傷害
    他人，對於他人生命及身體之安全具有高度危險性，被告將
    之抵住告訴人之脖子，復以身體壓制告訴人於地上，客觀上
    已達於壓制告訴人身體、行動自由至使不能抗拒之程度，僅
    因告訴人極力掙脫爬行至檳榔攤附近，被告因見附近有路人
    ，始逃離現場未能依原訂計畫命告訴人交付財物，故辯護人
    辯稱本案告訴人能自行掙脫，顯見尚未達於不能抗拒程度云
    云，亦難採信。本案事證明確，被告犯行堪以認定，應予依
    法論科。
二、按螺絲起子係尖銳之鐵製金屬物品，客觀上可對人之生命、
    身體、安全構成威脅而具有危險性，應屬兇器無疑。故核被
    告所為，係犯刑法第330 條第2 項、第1 項之攜帶兇器強盜
    未遂罪，被告雖已著手加重強盜行為之實行，惟未生使人交
    付財物之結果，為未遂犯，爰依刑法第25條第2 項之規定，
    按既遂犯之刑度減輕其刑。另按於實施強盜罪強暴行為之過
    程中，如別無傷害之故意，僅因其行為致告訴人受有傷害，
    乃施強暴之當然結果，不另論傷害罪，本案告訴人雖受有傷
    害，然係被告施以強暴令告訴人交付財物所致，應係被告實
    施強盜罪之強暴行為當然結果，故不再論以傷害罪，且告訴
    人於本院審理中亦撤回傷害告訴（本院卷第119 頁），附此
    敘明。辯護人雖認被告於行為時有憂鬱症，致不能或減低辨
    識其行為違法之能力云云，然被告經送財團法人亞東醫院鑑
    定其行為時之精神狀況，認：被告為「海洛因濫用」個案，
    收押前，在署立苗栗醫院精神科接受美沙冬，並無明顯「憂
    鬱症」或其他嚴重精神病，本案案發時，被告應有辨識其行
    為過當或違法之能力，98年2 月25日之精神鑑定報告書1 份
    在卷可參（本院卷第82-83 頁），且衡以被告於案發後，經
    路人甲○○逮捕時，能以路人抓錯人云云置辯，此據證人甲○○於本院審理中證述在卷，另被告在警詢中亦能清楚陳述
    向告訴人購買檳榔及其後發生之經過，復能解釋為何摀住告
    訴人嘴巴等情，其表現與常人無異，堪信被告於行為時，對
    外界事物均能正常理解，應無不能或減低其辨識行為違法能
    力之情，故辯護人上開辯詞，不應採信，併此敘明。爰審酌
    被告前有違反肅清煙毒條例及違反動產擔保交易法之犯罪紀
    錄，有臺灣高等法院被告前案紀錄表1 份在卷可參，其正值
    壯年，不思以正當途徑賺取財物，竟手持螺絲起子隨機強盜
    財物，手段惡劣，對告訴人心理造成莫大損害，並危害社會
    秩序與治安，及被告於犯罪後未坦承犯行，仍飾詞狡辯之態
    度等一切情狀，認公訴人求處有期徒刑10年尚嫌過重，量處
    被告如主文所示之刑，以資懲儆。扣案之十字型螺絲起子1
    支，係被告所有，且供被告犯上開犯行所用，此據被告於本
    院審理中供述在卷（本院卷第120 頁反面），爰依刑法第38
    條第1 項第2 款規定宣告沒收。
據上論斷，應依刑事訴訟法第299 條第1 項前段，刑法第330 條
第2 項、第1 項、第25條第2 項、第38條第1 項第2 款，判決如
主文。
本案經檢察官陳彥章到庭執行職務。
中    華    民    國    98    年    4     月    20    日
                  刑事第八庭  審判長法  官  崔玲琦
                                    法  官  許映鈞
                                    法  官 俞秀美
以上正本證明與原本無異。
如不服本判決應於收受判決後10日內向本院提出上訴書狀，並
應敘述具體理由。其未敘述上訴理由者，應於上訴期間屆滿後
20日內向本院補提理由書（均須按他造當事人之人數附繕本）
「切勿逕送上級法院」。
                                    書記官  謝怡貞
中    華    民    國    98    年    4     月    20    日
附錄本案論罪科刑之法條：
中華民國刑法第330條
（加重強盜罪）
犯強盜罪而有第321 條第1 項各款情形之一者，處7 年以上有期
徒刑。
前項之未遂犯罰之。


司法院資訊處製作；財團法人民間司法改革基金會備份。
